臺灣新竹地方法院刑事判決　　　　　　　　　　　　　九十年度簡上字第一一九號
　　上　訴　人
　　即　被　告　甲○○
右列上訴人因侵占案件，不服本院新竹簡易庭九十年度竹簡字第五八○號中華民國九
十年十一月十五日第一審簡易判決（聲請簡易判決處刑案號：臺灣新竹地方法院檢察
署九十年度偵字第五四四三號）提起上訴，本院管轄第二審之合議庭判決如左：
    主  文
上訴駁回。
甲○○緩刑貳年。
    事  實
一、甲○○於民國九十年九月九日中午某時許，在新竹市港南海岸邊拾獲價值新臺幣
   （下同）一萬四千元（簡易判決處刑書及及本院刑事簡易判決均誤載為十四萬元
    ）之國有扁柏漂流木一枝，明知其自身未領有林務局或林管處等相關單位之核准
    林放證明，竟仍意圖為自己不法之所有，將該國有漂流木予以侵占入己。嗣於翌
    日晚上八時許，甲○○以其母范秀嬌所有之車號Ｌ五─五一七六號客貨兩用車，
    加掛拖板車載運前開國有漂流木欲返回其位於新竹市○○路○段一二六四號住處
 ，行經新竹市○○路與自由路路口時，為警當場查獲，始得悉上情。
二、案經新竹市警察局移送臺灣新竹地方法院檢察署檢察官偵查聲請簡易判決處刑。
    理  由
一、訊據被告甲○○固坦認有於前揭時、地撿拾上開漂流木之情事，惟矢口否認有何
    侵占犯行，辯稱：伊在電視上有看到環保署長說桃芝風災所造成之漂流木均視為
    廢棄物，伊係基於環保概念才撿拾，撿拾後並曾詢問前新竹市政府官員「任致遠
    」，「任致遠」亦稱要的人就去撿，且路邊很多人在撿，都沒有被移送云云。惟
    查：
  （一）按不得因不知法律而免除刑事責任，刑法第十六條本文規定甚明，是國人均
        有知悉我國法律之義務。
  （二）上開漂流木經鑑定後為國有扁柏，材積０‧３２立方公尺，市價約一萬四千
        元一節，除據鑑定人即新竹林區管理處作業課副技師兼股長蕭炳用鑑定屬實
        ，並已經主管機關即新竹市政府建設局農林課認領保管一節，業據證人即新
        竹市政府建設局農林課課員乙○○證述在卷，復有贓證物品認領保管收據乙
        紙附卷可稽。
  （三）行政院環境保護署署長並未在電視媒體上公開表示或以發布新聞稿之方式宣
        示桃芝風災後，海邊之漂流物均視為廢棄物等情，亦有該署九十年十二月二
        十一日（９０）環署毒字第○○八一二三六號函暨所附之海邊漂流物處理原
        則及剪報二紙存卷可查，被告亦自承上開漂流木之體積甚大、有木頭的香味
        ，應該是不錯的木頭，可以為有效之利用，撿拾該漂流木可以作成傢俱等語
        ，是被告撿拾上開漂流木時，已認識其為有價值之樹木，並非一般之枯木或
        廢棄無用之木頭，猶執意撿拾據為己有，其有不法所有之意圖至明，且不得
        因不知法律及他人亦在撿拾為由，而解免刑責。綜上所述，被告上開侵占漂
        流物之犯行堪以認定。至被告請求傳訊之證人「任致遠」，經新竹市政府函
        覆稱「任致遠」並非新竹市政府員工一節，有該府九十一年一月二十八日府
        人一字第○九一○○○七六六七號函乙紙在卷足憑，本院自無傳訊「任致遠
        」之必要，爰不予以調查，併此敘明。
二、核被告甲○○所為，係犯刑法第三百三十七條之侵占漂流物罪。原審審酌被告犯
    罪方法、犯罪情節、所造成之損害及其他一切情狀，適用刑法第三百三十七條、
    第四十二條第二項，罰金罰鍰提高標準條例第一條前段、第二條之規定，判處被
    告罰金一千元，並諭知易服勞役之折算標準，認事用法均無違誤，量刑亦尚妥適
    ，被告上訴意旨猶否認犯行，核無理由，應予駁回。末查，被告未曾受有期徒刑
    以上刑之宣告，有臺灣高等法院被告全國前案紀錄表及臺灣新竹地方法院檢察署
    刑案資料查註紀錄表等件可按，其因法治觀念之欠缺，一時失慮致罹刑典，且漂
    流物不得據為己有等法律常識，一般民眾均不甚了解，以致觸法而不自知，尚有
    賴相關單位及大眾傳播媒體廣為宣導，其經此偵審教訓，當知警惕，信無再犯之
    虞，本院認其宣告之刑以暫不執行為適當，爰併予諭知緩刑二年，以勵自新。
據上論斷，應依刑事訴訟法第四百五十五條之一第一項、第三項、第三百六十八條，
刑法第七十四條第一款，判決如主文。
本案經檢察官吳金棟到庭執行職務。
中      華      民      國    九十一    年     三     月    二十九      日
                                    臺灣新竹地方法院刑事第二庭
                                        審判長法  官   王銘勇
                                              法  官   黃美盈
                                              法  官   蔡欣怡
右正本證明與原本無異。
不得上訴。
                      書記官   沈藝珠
中      華      民      國    九十一    年     三     月    二十九      日
附錄本案論罪科刑法條：
刑法第三百三十七條
意圖為自己或第三人不法之所有，而侵占遺失物、漂流物或其他離本人所持有之物者
，處五百元以下罰金。
